【裁判字號】    94,易,417
【裁判日期】    950104
【裁判案由】    竊盜
【裁判全文】
臺灣臺南地方法院刑事判決               94年度易字第417號
聲  請  人  臺灣臺南地方法院檢察署檢察官
被      告  丁○○
上列被告因侵占等案件，經檢察官偵查後，聲請簡易判決處刑（
聲請案號：九十四年度偵字第三九二０號），經本院認不宜以簡
易程序判決處刑，改以通常程序審理並判決如下：
    主  文
丁○○意圖為自己不法之所有，而侵占對於業務上所持有之物，
累犯，處有期徒刑伍月，如易科罰金，以參佰元折算壹日。
被訴竊盜部分無罪。
    事  實
一、丁○○於民國八十八年間，曾因偽造文書及違反著作權法案
    件，經最高法院以九十一年度台上字第四一六三號判決、臺
    灣高等法院台南分院以八十九年度上易字第九五七號判決，
    分別判處有期徒刑七月、三月確定，並經台灣高等法院台南
    分院以九十一年度聲字第三八八號裁定定應執行有期徒刑九
    月確定，嗣於九十三年二月十一日縮短刑期執行完畢。緣乙○○於九十三年十一月間至九十四年三月間，承攬位於高雄
    市○○○路「博佑診所」之裝潢工程。乙○○於承攬前開工
    程即將結束之際，以載運一車新台幣（下同）二千五百元之
    代價，委請丁○○至「博佑診所」處，將裝潢工程完畢後，
    所餘尚可用於其他裝潢工程之木材及其他剩餘物品載離「博
    佑診所」，並將可用之木材載運至其另行承攬，位於台南市
    ○○路○段二九一號之「林建任診所」處。丁○○遂於九十
    四年三月十日駕駛車號七四五０─ＪＨ號自用小貨車，至「
    博佑診所」處，將前揭裝潢工程剩餘之柳安木十枝、夾板七
    片、麗光板一片、木心板三片、胡桃木板二片，及八支六尺
    長之角材等可用木材裝載上車。然丁○○竟僅將八支六尺長
    之角材運至前揭「林建任診所」處，交予乙○○所雇用，於
    該處工作之工人丙○○，並基於為自己不法所有之意圖，將
    其餘木材運回其位於臺南市○○路○段七０二之六號處之倉
    庫，以此方式，將其因業務上所持有，價值約八千元之前開
    柳安木十枝、夾板七片、麗光板一片、木心板三片、胡桃木
    板二片等木材，據為己有。嗣因乙○○發覺丁○○未將「博
    佑診所」裝潢工程所餘木材悉數運至「林建任診所」處，而
    請其所雇用，亦在「博佑診所」裝潢工程中工作之己○○、
    丙○○二人，於九十四年三月十七日至丁○○住處查訪，因
    而在丁○○前開倉庫內，發現前開木材，並報警當場查獲，
    且扣得柳安木十枝、夾板七片、麗光板一片、木心板三片、
    胡桃木板二片等物（均已發還予己○○，轉交予乙○○）。
二、案經台南市警察局第三分局報告台灣台南地方法院檢察署檢
    察官偵查起訴。
    理  由
壹、有罪部分：
一、訊據被告於偵審中固均坦承以每載運一車，二千五百元之代
    價，受證人乙○○囑託，於九十四年三月十日至「博佑診所
    」載運裝潢工程所餘可用木材及已無大用之剩餘物品；且於
    九十四年三月十七日，證人己○○、丙○○在其前揭倉庫內
    ，查獲柳安木十枝、夾板七片、麗光板一片、木心板三片、
    胡桃木板二片等木材等情，惟矢口否認涉有侵占罪嫌，辯稱
    ：屬於證人乙○○之木材，其均已運送至「林建任診所」處
    ，交予證人乙○○雇用之工人，證人己○○、丙○○在前揭
    倉庫內發現之木材均係其自行購置所得，並非自「博佑診所
    」所載回之物云云。
二、經查：
（一）被告於九十四年三月間，受證人乙○○囑託，至位於高雄
      市○○○路之「博佑診所」處，將裝潢工程完畢後，所餘
      可用木材及剩餘價值不高之物料載離「博佑診所」，並將
      尚屬可用之木材載運至證人乙○○另行承攬，位於台南市
      ○○路○段二九一號之「林建任診所」處；剩餘價值不高
      之物料，則由被告自行處理等情，業據證人乙○○於本院
      審理時具結後證述明確，核與被告於警詢及本院審理時所
      供相符（參見本院卷第二五頁、第三六頁、第三九頁、第
      四一頁、第九二頁），此部分事實應堪認定。被告於本院
      審理終結前，雖改稱證人乙○○並未交代其將木材載至「
      林建任診所」處，係其出自好意自行載運數支角材等木料
      至「林建任診所」處，交予證人乙○○所雇用之工人云云
      ，惟此與被告先前供述差異甚大，且倘非證人乙○○曾交
      代被告及其在「林建任診所」處所雇用之工人，有關被告
      將載運木料至「林建任診所」處之事項，衡情該等工人亦
      無擅行接受不明來歷之木料之理（被告曾載運六支角材至
      「林建任診所」處部分，詳下述）。故被告於本院審理時
      ，翻異前詞，所為之前揭供述，尚難採信。又證人己○○
      、丙○○於九十四年三月十七日至被告使用，位於臺南市
      ○○路○段七０二之六號之倉庫處查看時，該倉庫時內置
      有柳安木十枝、夾板七片、麗光板一片、木心板三片、胡
      桃木板二片等物一節，業據被告於本院審理時供承在卷，
      且經證人己○○、丙○○於本院審理時結證屬實，並有證
      人丙○○當日在該倉庫內所拍攝之照片二張（參見警卷第
      二一頁），及證人己○○簽具之贓物認領保管單一紙（參
      見警卷第二０頁）附卷可參，此部分事實亦堪認定。
（二）證人己○○於本院審理時結證稱：其與證人乙○○於委請
      在請被告載運前，曾至「博佑診所」現場去清點木料，評
      估需要多少車次才能載完，故其曾見過剩餘之木料。且因
      該批木料置於地下室，於清潔工清理地面時，清理之髒水
      曾潑濺於該批木料上，且該批木料於其等施工時，亦曾遭
      油漆濺及，而其在被告倉庫內發現之木材，仍留有油漆、
      髒水之痕跡，故其可確認，該些木材原為「博佑診所」工
      地之木材無誤（參見本院卷第九七頁、第九九頁），而證
      人丙○○於本院審理時亦結證稱：於被告倉庫發現之木材
      ，均係其在高雄地區所購置，且該些木材之尺寸與台南地
      區所購不同，故其可確認於被告倉庫中所發現之木材，確
      實原為「博佑診所」工地處所用之木材等語（參見本院卷
      第一四九頁）。依此，證人己○○與丙○○均可確認於被
      告倉庫中所發現之前揭木材，確係原為「博佑診所」工地
      所用之木材，且其等確認前開木材屬於「博佑診所」工地
      所用木材時，均有其依據，並非隨意指認，故其等前揭證
      述內容，當屬有據。被告雖辯稱：「博佑診所」所剩餘，
      尚未使用之木料，仍屬新品，然置於其倉庫內之木料，部
      分沾染水漬，當非「博佑診所」剩餘之木料云云。惟證人
      己○○於本院審理時，就木料上之水漬原因，業已詳細說
      明，已如前述，被告執此辯稱其倉庫內之前揭木料並非取
      自「博佑診所」處云云，尚無可採。況證人己○○、丙○○於九十四年三月十七日至被告前揭倉庫發現前開木材時
      ，被告即已主張前開木材為其所購，並經警請其當場撥打
      電話聯絡與出售予其之木材供應商至現場指認，惟該木材
      商至現場指認時，業已表明該等木材均非其出售予被告等
      情，業據證人己○○於本院審理時結證屬實（參見本院卷
      第九七頁），核與被告所供相符（參見本院卷第一０三頁
      ），足見被告辯稱前開木材均係其自行購置云云，與事實
      不符，當無可採。另被告雖辯稱：與其配合之廠商甚多，
      且其已二年多未從事木工，當日至現場指認之配合廠商係
      臨時聯絡，故可能弄錯廠商云云。然被告於證人己○○、
      丙○○至其倉庫查獲前開木材當日，至台南市警察局第三
      分局土城派出所製作初次警詢筆錄時，被告供稱該批木材
      係製作筆錄前二個月內所購置，而且前後兩次均為如此之
      陳述等情，業經本院當庭勘驗被告於九十四年三月十七日
      初次警詢錄音屬實（參見本院卷第四四頁、第四五頁），
      故倘若被告所言屬實，該批木材確係其所購置，則依其所
      述購置之時間，距離證人己○○等人查獲之時間未久，衡
      情當無錯認木材供應商之理。況縱使於製作警詢筆錄時，
      一時不查，未能確定實際之木材供應商，然案發迄今已逾
      半年，當無至今仍未能確認實際供應該等木材之供應商之
      理。從而，被告辯稱：該些木材均為其自行購置云云，與
      事實不符，當無可採。綜此，前揭置放於被告倉庫內之柳
      安木十枝、夾板七片、麗光板一片、木心板三片、胡桃木
      板二片等木材，應為證人乙○○承攬「博佑診所」裝潢工
      程所餘之木料無誤，是前開木料應為被告自「博佑診所」
      載運至其前揭倉庫存放之事實，應堪認定。
（三）另被告於九十四年三月十日，曾至「博佑診所」處，將所
      餘之八支六尺長之角材運送至「林建任診所」處，交予受
      雇於證人乙○○在該處工作之證人丙○○等情，業據證人
      丙○○於本院結證屬實（參見本院卷第一四八頁），核與
      被告同日所供相符，證人丙○○此部分證述應屬實在，而
      得採信。惟被告當日載運之木材，除被告業已交付之八支
      六尺長之角材外，尚有前述之柳安木十枝、夾板七片、麗
      光板一片、木心板三片、胡桃木板二片等木材，而被告並
      未將此部分木材運往「林建任診所」處，而私自將其運回
      其倉庫等情，已如前述。是雖被告曾依照證人乙○○之囑
      託，將八支六尺長之角材運送至證人乙○○指定之「林建
      任診所」處，惟此亦不影響其未將前揭柳安木等木材載運
      至「林建任診所」處，並將之運回其倉庫等事實之認定。
（四）綜上所述，被告於九十四年三月十日，自「博佑診所」處
      載運前揭柳安木十枝、夾板七片、麗光板一片、木心板三
      片、胡桃木板二片等木材至其前揭倉庫後，迄證人己○○
      、丙○○於同年月十七日至其所有之前揭倉庫發現前開木
      材止，已有七日之久，且被告迄今仍稱前開木材為其所購
      置，足見被告確有將前開木材據為己有之意。從而，被告
      受證人乙○○之託，將證人乙○○承攬「博佑診所」裝潢
      工程所剩餘之木材運至「林建任診所」之工地處，然被告
      竟將之據為己有，核其所為，自屬侵占其業務上持有之物
      之行為。綜此，被告業務侵占犯行明確，堪以認定，應依
      法論科。
三、核被告所為係犯刑法第三百三十六條第二項之業務侵占罪。
    另被告於八十八年間，因偽造文書及違反著作權法案件，經
    最高法院以九十一年度台上字第四一六三號判決、臺灣高等
    法院台南分院以八十九年度上易字第九五七號判決，分別判
    處有期徒刑七月、三月確定，並經台灣高等法院台南分院以
    九十一年度聲字第三八八號裁定定應執行有期徒刑九月確定
    ，嗣於九十三年二月十一日縮短刑期執行完畢等情，有台灣
    高等法院被告全國前案紀錄表一份在卷可稽。被告於有期徒
    刑執行完畢後，五年內再犯本件法定刑為有期徒刑以上之罪
    ，為累犯，應依刑法第四十七條之規定，加重其刑。另被告
    侵占木材之價值約僅八千元一節，業據證人丙○○於本院審
    理時結證屬實（參見本院卷第一四七頁），是被告侵占所得
    非鉅，且證人乙○○於本院審理時，以被害人身分陳稱：其
    等就被告於本件工作之勤奮態度亦予肯定，係因其取走鋁梯
    （詳貳、無罪部分）使證人丙○○面臨需對廠商負賠償責任
    之情狀，其等始追究被告侵占木材之犯行等語（參見本院卷
    第一四九頁），故本院審酌被告擅自侵占前揭木材之舉，雖
    屬於法有違，自應接受刑事懲罰，然考量被害人乙○○亦肯
    定被告於本件之工作態度，且為此侵占犯行，所獲得之利益
    甚微，倘量處刑法第三百三十六條第二項所示之業務侵占罪
    之最低刑度，並依累犯之規定加重其刑，顯有法重情輕之憾
    ，爰依刑法第五十九條之規定，酌減其刑，並先加後減之。
    爰審酌被告犯罪之動機、手段、犯罪所得非豐，迄今尚未賠
    償被害人損失並取得其諒解、犯罪後否認犯行之態度等一切
    情狀，量處如主文第一項所示之刑，並諭知易科罰金之折算
    標準，以資懲儆。另公訴意旨雖請求就被告此部分侵占犯行
    ，量處有期徒刑七月，然本院考量全案情節，認量處如主文
    第一項所示之刑，應已足生懲儆被告使其不致再犯之效，附
    此敘明。
貳、無罪部分：
一、公訴意旨另以：被告受雇於證人乙○○，在九十四年三月十
    日至前揭「博佑診所」載運裝潢工程所餘可用木材及已無大
    用之剩餘物品時，乘機竊取證人丙○○向配合之水電廠商所
    借得之鋁梯一只，因認被告就此部分另涉有竊盜罪嫌等語。
二、按犯罪事實，應依證據認定之，無證據不得認定其犯罪事實
    ，又不能證明被告犯罪者，應諭知無罪之判決，刑事訴訟法
    第一百五十四條第二項、第三百零一條第一項分別定有明文
    。公訴意旨認被告涉有前揭竊盜犯行，係以被告於偵查中自
    承載運該鋁梯回家等情，且證人己○○、丙○○於九十四年
    三月十二日至被告使用之前揭倉庫時，亦發現證人丙○○向
    水電廠商所借用之鋁梯置於該處，而證人乙○○、己○○、
    丙○○等人均證稱：並未要求被告於清除垃圾之際，載走該
    鋁梯等語，因認被告就此部分涉有竊盜罪嫌。訊據被告於偵
    審中固均坦承有於前揭時地將該鋁梯載回家中等情，惟堅詞
    否認涉有竊盜罪嫌，辯稱：其於清除垃圾之際，「博佑診所
    」之專員戊○○命其將所有物品含鋁梯載走，是其始將該鋁
    梯載走，並無竊盜之意等語。
三、經查：
（一）被告於九十四年三月十日至「博佑診所」清除垃圾之際，
      將前開鋁梯一只載回其所使用之前揭倉庫處等情，業據被
      告於偵審中迭次供承不諱，核與證人己○○、丙○○於本
      院審理時結證稱：至被告前揭倉庫處查獲該鋁梯等語（參
      見本院卷第九七頁、第一四五頁））相符，並有被告倉庫
      內之照片一紙（參見警卷第二一頁）在卷可稽，此部分事
      實應堪認定。
（二）按刑法上之竊盜罪，須意圖為自己或第三人不法之所有，
      而取他人所有物，為其成立要件。若欠缺意思要件，縱其
      結果不免有民事上之侵權責任，要難認為構成刑法上之竊
      盜罪，最高法院二十三年度上字第一八九二號著有判例可
      資參照。訊據證人即「博佑診所」裝潢工程之現場負責人
      戊○○於本院審理時，到庭結證稱：九十四年三月十日當
      日，其曾與證人乙○○聯絡，證人乙○○稱將會派人至其
      診所將剩餘物品載走，嗣後其見被告至現場載運，其遂要
      求被告將診所大門處所有物品載走；並稱：其於現場曾見
      到鋁梯，並曾要求被告將鋁梯連同其他鐵架等剩餘物品一
      併載走等語（參見本院卷第一０四頁至第一０五頁），是
      被告於偵查及本院審理時辯稱係「博佑診所」之專員（按
      指戊○○）命其載走該鋁梯，並非其自行起意竊走等語，
      尚屬可採。雖證人戊○○就該鋁梯並無處分權，然被告依
      循擔任現場負責人之證人戊○○之指示，將該鋁梯載走之
      舉，尚難認其具有為自己獲第三人之不法所有之意圖。縱
      其載走該鋁梯後，未主動歸還，此亦僅民事上應否負擔返
      回該鋁梯或其他損害賠償責任之問題，尚難據此認定其於
      取走鋁梯之際，已具竊盜之不法所有意圖，而得認其此舉
      已該當竊盜之犯罪構成要件。
（三）綜上所述，被告載運鋁梯之舉，與刑法上竊盜罪之構成要
      件仍屬有間，尚無論以竊盜罪之餘地，此外，復查無其他
      積極證據足認被告確有竊盜犯行，應認公訴意旨所指被告
      竊盜犯行部分，罪嫌尚有不足，揆諸前揭法條，應就被告
      此部分為無罪判決之諭知。
據上論斷，應依刑事訴訟法第四百五十二條、第二百九十九條第
一項前段、第三百零一條第一項，刑法第三百三十六條第二項、
第四十七條、第五十九條、第四十一條第一項前段，罰金罰鍰提
高標準條例第一條前段、第二條，判決如主文。
本案經檢察官甲○到庭執行職務
中    華    民    國    95    年    1     月    4     日
                            刑事第十二庭
                                審判長法  官  卓穎毓
                                      法  官  莊玉熙
                                      法  官  卓穎毓
以上正本證明與原本無異。
如不服本判決，應於收受送達後10日內向本院提出上訴書狀（應
附繕本）。
                                      書記官  秦建華
中    華    民    國   950    年    10    月    6     日
附錄法條：
中華民國刑法第336條
對於公務上或因公益所持有之物，犯前條第1項之罪者，處1年以
上7年以下有期徒刑，得併科5千元以下罰金。
對於業務上所持有之物，犯前條第1 項之罪者，處6月以上5年以
下有期徒刑，得併科3千元以下罰金。
前二項之未遂犯罰之。


司法院資訊處製作；財團法人民間司法改革基金會備份。
